【裁判字號】    94,上訴,1581
【裁判日期】    950425
【裁判案由】    違反槍砲彈藥刀械管制條例
【裁判全文】
臺灣高等法院高雄分院刑事判決        94年度上訴字第1581號
上  訴  人
即  被  告  甲○○
選任辯護人  黃仕昆  律師
上列上訴人因違反槍砲彈藥刀械管制條例案件，不服臺灣高雄地
方法院94年度訴字第2088號中華民國94年9 月28日第一審判決（
起訴案號：臺灣高雄地方法院檢察署94年度偵字第8287號），提
起上訴，本院判決如下：
    主  文
原判決撤銷。
甲○○未經許可，持有可發射子彈具有殺傷力之改造手槍，處有
期徒刑參年貳月，併科罰金新台幣伍萬元，罰金如易服勞役，以
銀元參佰元即新台幣玖佰元折算壹日。
扣案之改造手槍壹枝（槍枝管制編號0000000000號，含彈匣壹個
）沒收。
    事  實
一、甲○○於民國88年10月間某日，在高雄市六合夜市某玩具店
    內，以新台幣（下同）5,000 元之價格，購得可發射子彈具
    有殺傷力之改造手槍（槍枝管制編號0000000000號，含彈匣
    1 個）1 枝後，即放置於其位於高雄市左營區○○○路1 號
    5 樓之9 住處內，而未經許可持有之。嗣於94年4 月8 日15
    時35分許，為警察持法院核發之搜索票，至甲○○上述住處
    依法執行搜索時，當場在甲○○住處房間內，查獲上揭改造
    手槍1 枝（含彈匣1 個）。
二、案經高雄市政府警察局左營分局報告台灣高雄地方法院檢察
    署檢察官偵查起訴。
    理  由
一、上訴人即被告甲○○雖承認持有上述槍枝之事實，惟辯稱：
    不知上開槍枝具有殺傷力等語。經查：
  (一)被告甲○○於原審審理中已承認上述犯罪事實（見第一審卷
    第18頁、第61至62頁），並有改造手槍1 把（含彈匣1 個）
    扣案可佐。而該扣案之改造手槍經送內政部警政署刑事警察
    局鑑定結果，認送鑑改造手槍1 枝（含彈匣，槍枝管制編號
    00 00000000 號），係由仿COLT半自動手槍製造之玩具手槍
    ，拆除槍管內阻鐵改造而成之改造手槍，經檢視，槍身、滑
    套為金屬材質，槍管為塑膠材質，機械性能良好，經實際裝
    填適用子彈[ 以送鑑玩具金屬彈殼加裝底火、玩具底火片2
    片（替代火藥）及直徑約6mm 、重0.88克之鋼珠組合而成]
    試射結果，因槍管無法承受子彈爆炸之高壓而爆裂，惟仍測
    得鋼珠之發射速度為361 公尺/ 秒，計算其動能為57.34 焦
    耳，單位面積動能為202.8 焦耳/ 平方公分，此有該局94年
    4 月28日刑鑑字第0940057194號槍彈鑑定書可佐（見偵查卷
    第9 至12頁），又依該鑑定書所附註有關殺傷力之相關數據
    ，認為：「本局對活豬作射擊測試結果，彈丸單位面積動能
    達24焦耳/ 平方公分，則足以穿入豬隻皮肉層；依日本科學
    警察研究所之研究結果，彈丸單位面積動能達20焦耳/ 平方
    公分則足以穿入人體皮肉層」。本件被告持有之上開改造手
    槍，依上揭鑑定報告書所測試發射鋼珠後之單位面積動能，
    顯足以穿入人體皮肉層，而對人身體造成嚴重傷害，自足認
    具有殺傷力。至於本件於鑑定時雖發生槍管爆裂情形，但依
    上述說明，其鑑定所得單位面積動能高達202.8 焦耳/ 平方
    公分，已逾足以穿入豬隻皮肉層之24焦耳/ 平方公分達8 倍
    以上，此顯係因裝填之火藥過於強大所致，亦即如裝填火藥
    量正常，本件槍枝仍得正常擊發，不致於發生槍管爆裂而仍
    具殺傷力。
  (二)被告及其辯護人雖在本院審理中，辯稱：本件扣案槍枝內原
    有阻鐵，係查獲警察自行將其取下，再行送鑑定，從而上述
    鑑定報告不得為被告不利之證據。惟：
  1.證人即查獲本案之警察乙○○在本院審理中固亦結證稱：查
    獲本件之槍枝後，發覺其內阻鐵有鬆動及發出聲音情形，我
    先用夾子將阻鐵夾出來再送鑑定等語（見本院卷第63頁、第
    67頁）；惟其同時陳明：上述阻鐵其實是個一塊鐵片，我會
    稱它為「阻鐵」是因為在槍管裡面；及我從75年開始當警察
    ，一般查獲的玩具手槍的阻鐵，是封死或半封死的（如貝瑞
    塔玩具手槍），至於用小鐵片是第一次看到等語（見本院卷
    第65頁、第67頁）。證人乙○○雖又陳明：由上述槍枝取出
    之鐵片，現已不知其下落等語（見本院卷第64頁），惟依查
    獲後所拍攝之相片（見本院卷第39頁），可見該所謂「阻鐵
    」實係一白鐵片；再經本院調取同型之仿COLT玩具手槍勘驗
    結果，可見該未經改造之同型槍枝，其阻鐵係與槍管黏合而
    不能動搖，且其形狀，也與本件槍枝之「阻鐵」不同，有勘
    驗筆錄及相片可參（見本院卷第106 至109 頁），可見該白
    鐵片，並非真正之「阻鐵」，而係被告為掩人耳目所放置。
  2.又被告既長期持本件手槍，且又承認曾加以射擊（見警卷第
    2 頁、偵查卷第5 頁、本院卷第102 頁），則其對於本件槍
    枝是否已經改造而具有殺傷力，自知之其詳，則其所辯，不
    知扣案之槍枝具有殺傷力，顯係事後卸責之詞，不足採信。
  (三)綜上所述，被告所辯不足採信，本件事證明確，其有上揭未
    經許可，持有可發射子彈具有殺傷力改造手槍之犯行，應可
    認定。
二、按被告雖自88年10月間起，即未經可持有本件改造槍枝，惟
    未經許可，持有具有殺傷力槍械之行為，係行為之繼續而非
    狀態之繼續，而在被告持有上開槍枝行為繼續中，槍砲彈藥
    刀械管制條例已於94年1 月26日修正公布，同年月28日生效
    ，其中修正前第11條第4 項未經許可持有具有殺傷力槍械之
    規定，於修正後已經刪除，並移列至同條例第8 條第4 項，
    其法定刑度則由「1 年以上7 年以下有期徒刑，併科新台幣
    7 百萬元以下罰金」，提高為「3 年以上10年以下有期徒刑
    ，併科新臺幣7 百萬元以下罰金。」而被告之持有犯行既繼
    續至新法公布生效之後，依上述說明，本件應適用新法規定
    ，不生新舊法比較問題。是核被告所為，係犯槍砲彈藥刀械
    管制第8 條第4 項之未經許可，持有可發射子彈具有殺傷力
    之改造手槍罪。檢察官於起訴書雖認本件有新舊法比較問題
    ，而應適用修正前槍砲彈藥刀械管制第11條第4 項規定，惟
    業經公訴檢察官於原審審理時，當庭更正應適用修正後槍砲
    彈藥刀械管制第8 條第4 項規定（見第一審卷第63頁），附
    此敘明。
三、原審以被告罪證明確，予以論科刑，固非無見，惟就起訴書
    所載之被告未經許可改造前開槍枝行為部分，是否成立犯罪
    ，未予論述，則有不當，被告上訴意旨否犯罪，雖無理由，
    惟原判決既有不當之處，應予撤銷改判。爰審酌被告任意持
    有具有殺傷力之手槍，足以對社會治安造成危害，惟念及被
    告在原審均坦認犯行，且其並無刑事犯罪前科，有台灣高等
    法院被告前案紀錄表可憑等一切情狀，量處如主文第2 項所
    示之刑，並就罰金部分諭知易服勞役之折算標準。扣案之上
    開具有殺傷力之改造手槍1 枝（含彈匣1 個），屬違禁物，
    應依刑法第38條第1 項第1 款規定，宣告沒收。
四、公訴意旨略以：被告於購得本件仿COLT半自動手槍製造之玩
    具手槍後，即「未經許可，加以改造成機械性能好，可擊發
    適用之子彈，而具有殺傷之手槍」，而涉有修正前槍砲彈藥
    刀械管制第11條第1 項之製造可發射子彈具有殺傷力之改造
    槍枝罪嫌（此部分起訴書所犯法條欄雖未記載，惟其犯罪事
    實欄已有記載，本院自應加以審理），惟被告始終否認有製
    造槍枝行為，且依卷內資料，也無證據證明被告有改造行為
    ，故此部分犯罪即屬不能證明；因公訴意旨認此部分犯罪，
    與揭論罪部分，具有實質上一罪關係，故不另為無罪之諭知
    。
據上論結，應依刑事訴訟法第369 條第1 項前段、第364 條、第
299 條第1 項前段，槍砲彈藥刀械管制條例第8 條第4 項，刑法
第11條前段、第42條第2 項、第38條第1 項第1 款，罰金罰鍰提
高標準條例第2 條，現行法規所定貨幣單位折算新台幣條例第2
條，判決如主文。
本案經檢察官陳建年到庭執行職務。
中    華    民    國    95    年    4     月    25    日
                  刑事第三庭    審判長法  官  周賢銳
                                      法  官  謝宏宗
                                      法  官  黃仁松
以上正本證明與原本無異。
如不服本判決應於收受本判決後10日內向本院提出上訴書狀，其
未敘述上訴理由者，並得於提起上訴後10日內向本院補提理由書
狀（均須按他造當事人之人數附繕本）「切勿逕送上級法院」。
中    華    民    國    95    年    4     月    25    日
                                      書記官  馬蕙梅
附錄本件判決論罪科刑法條：
槍砲彈藥刀械管制條例第8 條第4 項
未經許可，持有、寄藏或意圖販賣而陳列第1 項所列槍枝者，處
3 年以上10年以下有期徒刑，併科新臺幣700 萬元以下罰金。


司法院資訊處製作；財團法人民間司法改革基金會備份。
